【裁判字號】    97,訴,681
【裁判日期】    970430
【裁判案由】    侵權行為損害賠償
【裁判全文】
臺灣高雄地方法院民事判決               97年度訴字第681號
原      告  乙○○
被      告  甲○○
上列當事人間請求侵權行為損害賠償事件，原告提起刑事附帶民
事訴訟，經刑事庭裁定移送前來，本院於民國97年4 月25日言詞
辯論終結，判決如下：
    主  文
被告應給付原告新臺幣壹佰萬元。
原告其餘之訴駁回。
訴訟費用由被告負擔二分之一，餘由原告負擔。
本判決第一項於原告以新臺幣參拾參萬元為被告供擔保後，得假
執行。但被告以新臺幣壹佰萬元為原告預供擔保，得免為假執行
。
原告其餘假執行之聲請駁回。
  事  實
一、原告主張：被告於民國95年11月22日在高雄市○○○ 路162
    號前持硫酸潑灑伊，致伊之臉部、眼睛、頸部、前胸、背部
    、左上臂和前臂受有第2 級之灼傷，原告因此受有精神上之
    損害，爰依侵權行為之法律關係提起本訴，並聲明：(一)被告
    應給付原告新臺幣（下同）3,000,000 元。(二)願供擔保請准
    宣告假執行。
二、被告則以：被告固有持硫酸潑灑原告，但係因原告先攻擊被
    告，且該硫酸已稀釋過，原告所受傷害非重，原告請求慰撫
    金3,000,000 元，顯然過高等語置辯，並聲明：(一)駁回原告
    之訴。(二)訴訟費用由原告負擔。(三)若受不利判決，願供擔保
    ，請准宣告免為假執行。
三、兩造爭執及不爭執事項：
  (一)不爭執部分：
  1.被告於95年11月22日在高雄市○○○ 路162 號前持硫酸潑灑
    原告，致原告之臉部、眼睛、頸部、前胸、背部、左上臂和
    前臂受有第2 級之灼傷，此有診斷證明書在卷可參。
  2.被告前開上開傷害案件，經本院以96年度訴字第289 號判處
    有期徒刑10年6 月，此上述判決書可稽。
  (二)爭執部分：
  1.原告請求之慰撫金以若干為適當？
四、本院判斷如下：
  (一)前揭不爭執事項，業據原告提出高雄醫學大學附設中和紀念
    醫院診斷證明書及病歷、林俊卿耳鼻喉科診所診斷證明書與
    林才民整形外科診所病歷摘要證明書等件為證，復有本院96
    年度訴字第1663號刑事判決各1 份附卷可稽，且經本院依職
    權調取本院96年度訴字第1663號重傷害刑事案件卷宗核閱無
    訛，自堪認為真實。雖被告辯稱：係因案發之前與原告發生
    爭執，伊一時氣憤，才返家拿之前所購買之硫酸要報復原告
    ，但是在潑灑之前，為免硫酸濃度太高，伊有先在硫酸內加
    水稀釋，主觀上並沒有要使原告受重傷之故意云云。
  (二)經查：被告辯稱於本件案發之前，為免硫酸濃度太高，有先
    將預備潑灑之硫酸加水稀釋乙節，惟依據宏榮化工原料行所
    出具之檢驗報告，被告所購買之硫酸濃度為98.1% ，而經本
    院將被告持以盛裝硫酸之塑膠藥罐送驗結果，塑膠藥罐內所
    殘餘之硫酸濃度則為42.14%，有臺灣檢驗科技股份有限公司
    96年3 月15日報告號碼：KP/2007/30148 號測試報告1 紙在
    卷可參，顯然塑膠藥罐內所裝硫酸濃度低於被告所購買之硫
    酸濃度，故被告上開辯稱於潑灑之前，有將硫酸加水稀釋乙
    節，尚堪採信。惟此非即能逕認被告係基於普通傷害之故意
    而為前開犯行，蓋以硫酸係具有高度腐蝕性的化學溶劑，如
    以之大量潑灑人體，將造成嚴重的燒灼傷害，即便經過醫學
    的完善治療，亦無法回復至原來的狀態，不惟係社會大眾所
    週知之事實，被告對此亦知之甚詳，此可由被告為免硫酸濃
    度太高，故於潑灑之前先行加水之情而知。復依上開宏榮化
    工原料行所出具之檢驗報告及臺灣檢驗科技股份有限公司測
    試報告所示，硫酸濃度係從98.1% 降至42.14%，顯然硫酸濃
    度降低僅約一半有餘，故被告加水之量僅約略等同於同體積
    之濃硫酸，是被告所加水量非多，其並未以極大量之水稀釋
    濃硫酸，使硫酸濃度達於客觀上一般人均能辨認不致嚴重燒
    灼人體之程度乙節自堪認定，再參諸被告之學歷為初中肄業
    、目前無業等情，被告顯然並無任化工、醫療相關背景，則
    被告對究竟於濃硫酸中加多少量之水，始能使該硫酸之濃度
    降低至不會對人體造成嚴重燒灼之傷害當無任何確信，是其
    於著手實施前揭行為之際，客觀上當可預見若以上開僅加入
    少量水稀釋之濃硫酸潑灑他人，仍極可能造成使他人身體嚴
    重之燒灼傷害，即便經過醫學的完善治療，亦無法回復至原
    來的狀態，猶逕持前開硫酸潑灑往原告之臉部正面部位潑灑
    ，致其受有如前所述化學性灼傷之重傷害，顯見被告於行為
    之際主觀上確有使原告因此受重傷亦不違反其本意之不確定
    故意甚明，是被告辯稱伊僅係基於普通傷害之犯意而為前開
    犯行等語，顯無可採。故原告之主張堪信為真實。
  (三)按因故意或過失不法侵害他人之權利者，負損害賠償責任。
    不法侵害他人之身體、健康、名譽、自由、信用、隱私、貞
    操，或不法侵害其他人格法益而情節重大者，被害人雖非財
    產上之損害，亦得請求賠償相當之金額。民法第184 條第1
    項前段、同法第195 條第1 項分別定有明文。被告於上揭時
    地持硫酸潑灑原告，造成原告受有如上傷害，已如前述，並
    被告之故意行為與原告身體受傷結果間有相當因果關係，被
    告自應負侵權行為損害賠償責任甚明。本院審酌原告國中肄
    業，現經營小吃店，月薪為7 萬餘元，且名下有自小客車1
    輛，95年度股利憑單及薪資所得為129,286 元；而被告為國
    中肄業，案發當時並無職業，95年薪資所得為94,700元，其
    名下無其他資產，此業據兩造分別陳明在卷，並經本院依職
    權調閱之兩造財產歸戶資料即稅務電子閘門財產所得調件明
    細表（見本院卷第26-31 頁）在卷可資查考，並參酌本件被
    告與原告並無素怨，且案發前僅認識半年，被告僅因與原告
    發生口角，竟基於重傷害之故意，以大量硫酸潑灑原告，致
    原告受有上述之嚴重傷勢，另審酌兩造之學、經歷、財產狀
    況、被告行為態樣等一切情狀，認原告請求被告賠償精神慰
    撫金1,000,000元部分適當，逾此數額之請求，即難准許
五、綜上所述，原告依侵權行為之法律關係，請求被告給付原告
    1,000,000 元，為有理由，應予准許，逾此範圍之請求，為
    無理由，應予駁回。
六、原告陳明願供擔保，請准宣告假執行，核無不合，茲酌定相
    當之擔保金額，予以准許。至原告敗訴部分，其假執行聲請
    即失所附麗，應併予駁回。
七、本件事證已臻明確，兩造其餘陳述及攻擊防禦方法經本院斟
    酌後認均不影響本判決之結果，爰不再逐一詳予論述，附此
    敘明。
八、據上論結，本件原告之訴為一部有理由，一部無理由，依民
    事訴訟法第79條、第390 條第2 項、第392 條第2 項，判決
    如主文。
中    華    民    國    97    年    4     月    30    日
                  民事第四庭    法  官  張茹棻
以上正本，係照原本作成。
如對本判決上訴，須於判決送達後20日內向本院提出上訴狀
中    華    民    國    97    年    4     月    30    日
                                書記官  黃美秀


司法院資訊處製作；財團法人民間司法改革基金會備份。
